臺灣新北地方法院民事裁定
111年度消債職聲免字第108號
聲  請  人  何朋樹  
代  理  人  蔡鴻燊律師
相  對  人  華南商業銀行股份有限公司

法定代理人  張振芳   
代  理  人  陳仲偉    住○○市○○區○○路0段000號0樓  相  對 
 人  台北富邦商業銀行股份有限公司

法定代理人  程耀輝  


相  對  人  兆豐國際商業銀行股份有限公司

法定代理人  張兆順  


相  對  人  永豐商業銀行股份有限公司

法定代理人  曹為實  
相  對  人  玉山商業銀行股份有限公司


法定代理人  黃男州  
代  理  人  林慧琪  
相  對  人  台新國際商業銀行股份有限公司

法定代理人  尚瑞強  
相  對  人  摩根聯邦資產管理股份有限公司

法定代理人  李文明  


相  對  人  滙誠第一資產管理股份有限公司

法定代理人  莊仲沼  

相  對  人  第一金融資產管理股份有限公司

法定代理人  施志調  
代  理  人  楊絮如  
相  對  人  良京實業股份有限公司

法定代理人  平川秀一郎


相  對  人  台新資產管理股份有限公司

法定代理人  吳統雄  
相  對  人  台灣金聯資產管理股份有限公司

法定代理人  施俊吉  

相  對  人  萬榮行銷股份有限公司

法定代理人  呂豫文  
相  對  人  新光行銷股份有限公司

法定代理人  李明新   
代  理  人  鄭穎聰  
相  對  人  仲信資融股份有限公司

法定代理人  陳鳳龍  
相  對  人  勞動部勞工保險局

法定代理人  鄧明斌  
上列當事人因消費者債務清理事件聲請免責，本院裁定如下：
    主  文
聲請人甲○○應予免責。
    理  由
一、按法院為終止或終結清算程序之裁定確定後，除別有規定外
    ，應以裁定免除債務人之債務；又法院裁定開始清算程序後
    ，債務人有薪資、執行業務所得或其他固定收入，扣除自己
    及依法應受其扶養者所必要生活費用之數額後仍有餘額，而
    普通債權人之分配總額低於債務人聲請清算前2年間，可處
    分所得扣除自己及依法應受其扶養者所必要生活費用之數額
    者，法院應為不免責之裁定，但債務人證明經普通債權人全
    體同意者，不在此限；另債務人有下列各款情形之一者，法
    院應為不免責之裁定，但債務人證明經普通債權人全體同意
    者，不在此限：㈠於7年內曾依破產法或消費者債務清理條例
    （下稱消債條例）規定受免責；㈡故意隱匿、毀損應屬清算
    財團之財產，或為其他不利於債權人之處分，致債權人受有
    損害；㈢捏造債務或承認不真實之債務；㈣聲請清算前2年內
    ，因消費奢侈商品或服務、賭博或其他投機行為，所負債務
    之總額逾聲請清算時無擔保及無優先權債務之半數，而生開
    始清算之原因；㈤於清算聲請前1年內，已有清算之原因，而
    隱瞞其事實，使他人與之為交易致生損害；㈥明知已有清算
    原因之事實，非基於本人之義務，而以特別利於債權人中之
    一人或數人為目的，提供擔保或消滅債務；㈦隱匿、毀棄、
    偽造或變造帳簿或其他會計文件之全部或一部，致其財產之
    狀況不真確；㈧故意於財產及收入狀況說明書為不實之記載
    ，或有其他故意違反消債條例所定義務之行為，致債權人受
    有損害，或重大延滯程序，消債條例第132、133、134條分
    別定有明文。又消債條例之立法目的，在於使陷於經濟上困
    境之消費者，得分別情形依該條例所定重建型債務清理程序
    （更生）或清算型債務清理程序（清算）清理債務，藉以妥
    適調整其與債權人及其他利害關係人之權利義務關係，保障
    債權人之公平受償，並謀求消費者經濟生活之更生機會，從
    而健全社會經濟發展；消費者依清算程序清理債務，於程序
    終止或終結後，為使其在經濟上得以復甦，以保障其生存權
    ，除另有上述消債條例第133、134條所規定不予免責之情形
    外，就債務人未清償之債務採免責主義（消債條例第1、132
    條立法目的參照）。
二、本件聲請人前於民國110年6月9日向本院具狀聲請清算，經
    本院以110年度消債清字第130號裁定自110年10月4日上午10
    時起開始清算程序，嗣經本院司法事務官以110年度司執消
    債清字第205號進行清算程序，並於111年4月26日裁定終結
    清算程序且確定在案等情，業據本院依職權調取上開債務清
    理事件相關卷宗核閱屬實。是本院依消債條例第132條規定
    ，以111年度消債職聲免字第48號聲請免責事件進行聲請人
    應否免責之審理。
三、本院為審酌聲請人是否有消債條例第133條、第134條所定應
     不予免責之情事，已分別發函通知聲請人及全體債權人就
    本 院應否裁定聲請人免責表示意見，並於111年7月28日到
    庭陳述意見。茲將聲請人及債權人之意見分述如下：
  ㈠聲請人略陳：聲請人於本院裁定開始清算程序後迄今，均任
    職於布娜飛啤酒餐廳，於110年11月始轉正職，每月底薪為
    新臺幣（下同）25,250元，加計加班費約4萬多元。此前十
    幾年並無穩定工作，只有偶爾打零工，主要是日領工作，每
    月收入約15,000元左右。請本院審酌餐飲業容易受景氣影響
    ，收入並不穩定，且聲請人尚須扶養4名未成年子女，很難
    正常還款等情予以寬認等語。
  ㈡台新國際商業銀行股份有限公司略陳：不同意免責。請本院
    調查聲請人是否有消債條例第133條及第134條各款之不免責
    事由，諸如查詢聲請人聲請清算前2年之出入境資料以確認
    其是否有奢侈浪費或隱匿財產之行為，以昭司法公信等語。
　㈢兆豐國際商業銀行股份有限公司略陳：不同意免責。請本院
    查察聲請人所陳報聲請清算前2年及現在之收入是否屬實、
    必要生活費用是否有浮報之虞，並命其提出聲請清算前2年
    之所得財產清單及所有金融機構存摺交易明細，以資證明其
    聲請前2年財產所得變動情形符合法規範。消債條例除賦予
    債務人重生機會外，尚有保障債權人公平受償，以促進社會
    經濟健全發展之目的，並非提供債務人依循消債條例圖脫債
    務之責，是請本院依職權審酌聲請人是否有消債條例第133
    條及第134條各款之不免責事由等語。
　㈣台北富邦商業銀行股份有限公司略陳：不同意免責。債權人
    因無法藉電子閘門獲悉聲請人近年來所得及財產變化之軌跡
    ，進而掌握其是否惡意操弄之蹊蹺，然聲請人在尚有固定所
    得前提下，卻不積極與各債權人勉力達成債務協商，此點請
    本院予以實質查察。依消債條例之債務清理程序，債權人於
    不得已之情況下，已蒙受相當損失，請本院詳審消債條例第
    133條前段規定，對聲請人所發生之債務裁定不予免責等語
    。
　㈤華南商業銀行股份有限公司略陳：不同意免責。請本院就本
    件倘查有消債條例第133條或第134條各款所定應為不免責之
    情形，即應予不免責之裁定等語。　　　　
　㈥玉山商業銀行股份有限公司略陳：不同意免責。請本院依權
    責調查聲請人是否有符合消債條例第133條或第134條各款所
    定應為不免責之情形，若無，則請本院依權責裁定等語。
　㈦摩根聯邦資產管理股份有限公司略陳：不同意免責。請本院
    依職權逕為調查聲請人有無消債條例第133條及第134條各款
    所定不免責事由。債權人於本件清算程序全未受償，請本院
    調查聲請人目前收入情形，依消債條例第133條規定為不免
    責裁定等語。
　㈧良京實業股份有限公司略陳：不同意免責。聲請人於本件清
    算程序中主張其每月必要支出（含配偶及4名未成年子女之
    扶養費）達76,700元，而每月收入卻僅約11,000元，顯屬可
    疑，請本院詳查聲請人是否有消債條例第134條第2項故意隱
    匿應屬清算財團之財產情事，若有，則本院應為不免責裁定
    等語。
　㈨台灣金聯資產管理股份有限公司略陳：請本院依法審酌等語
    。
　㈩第一金融資產管理股份有限公司略陳：不同意免責。債權人
    於清算程序中未有任何受償，請本院審酌聲請人有無消債條
    例第133條及第134條各款所定不免責事由，並依法為不免責
    之裁定等語。
　新光行銷股份有限公司略陳：不同意免責。聲請人現年42歲
    ，若非有特殊而致不能謀生之非常情形，其距離法定退休年
    齡65歲，尚有23年以上之工作年限，應積極工作以盡力清償
    債務，而非藉由消費者債務清理程序以逃避債務，是請本院
    依職權查詢聲請人有無消債條例第133條及第134條各款所定
    不免責事由後，依法裁定之等語。
　滙誠第一資產管理股份有限公司略陳：就聲請人是否有消債
    條例第133條或第134條各款所定不免責事由，請本院依職權
    逕為裁定等語。
　勞動部勞工保險局略陳：不同意免責。聲請人之債權為國民
    年金保險費，係屬普通債權，本件如予其免責，則依衛生福
    利部103年9月15日衛部保字第1030125517號函釋，未受清償
    之保險費及利息將發生消滅效果，國民年金保險年資依實際
    繳納保險費月(日)數按比率計算，將影響其未來給付權益等
    語。
　永豐商業銀行股份有限公司、台新資產管理股份有限公司、
    萬榮行銷股份有限公司、仲信資融股份有限公司則未就本院
    應否裁定聲請人免責表示意見。　
四、經查：
  ㈠聲請人無消債條例第133條所定應不予免責之情事：
  ⒈聲請人是否有消債條例第133條所定應不予免責之情形，即應
    審認其是否合於「於清算程序開始後債務人有薪資、執行業
    務所得或其他固定收入，扣除自己及依法應受其扶養者所必
    要生活費用之數額後仍有餘額」及「普通債權人之分配總額
    低於債務人聲請清算前二年間，可處分所得扣除自己及依法
    應受其扶養者所必要生活費用之數額」此兩要件，此觀消債
    條例第133條規定自明。
  ⒉聲請人自陳其自本院裁定開始清算程序後迄今，均任職於布
    娜飛啤酒餐廳，於110年11月轉正職，每月底薪為25,250元
    ，加計加班費約4萬多元；並無領取任何社會福利補助等語
    ，業經布娜飛小吃店函覆聲請人110年3月至111年7月之薪資
    明細資料附卷為憑（見本院卷第116頁），並有司法院暨所
    屬機關勞保局電子閘門網路資料查詢表、新北市政府社會局
    111年6月23日新北社助字第1111175015號函、勞動部勞工保
    險局111年7月5日保國三字第11160223160號函在卷可稽（見
    本院卷第41、44至45、63頁），應可採信。是依上開薪資明
    細資料計算，聲請人於清算程序開始後迄今，平均每月收入
    為51,773元【計算式：〔（47,000＋44,000＋43,000＋41,033＋4
    9,099＋41,000＋41,000＋41,000＋42,000＋41,517）÷10〕＋（104
    ,500÷12）＝51,773】。
  ⒊聲請人未陳報其每月必要支出之數額，依消債條例第64條之2
    第1項規定，應以新北市政府所公告當年度新北市最低生活
    費之1.2倍計算即110年為18,720元、111年為18,960元。
  ⒋聲請人主張其須扶養4名未成年子女等情，並提出戶籍謄本為
    憑（見清算卷第38至39頁）。本院審酌聲請人子女均未成年
    （年籍詳卷），確有受聲請人扶養之必要；而聲請人未陳報
    其每月實際支出之扶養費數額，應以消債條例第64條之2第2
    項所定受扶養者之必要生活費用（即新北市當年度每人每月
    最低生活費之1.2倍），經與其他扶養義務人即聲請人配偶
    分攤後之數額為定，從而，聲請人於清算程序開始後每月支
    出之扶養費110年為37,440元【計算式：18,720×4÷2＝37,440
    】、111年為37,920元【計算式：18,960×4÷2＝37,920】。
　⒌準此，聲請人於清算程序開始後迄今，薪資、執行業務所得
    或其他固定收入，扣除自己及受扶養人所必要生活費用後，
    已無餘額，與消債條例第133條所定「於清算程序開始後，
    債務人有薪資、執行業務所得或其他固定收入，扣除自己及
    依法應受其扶養者所必要生活費用之數額後仍有餘額」之要
    件即有未合，是該條所定「普通債權人之分配總額是否低於
    債務人聲請清算前2年間，可處分所得扣除自己及依法應受
    其扶養者所必要生活費用之數額」之要件，自無庸再予審酌
    。從而，聲請人無消債條例第133條所定應不予免責之情形
    ，應堪認定。
  ㈡聲請人無消債條例第134條各款應不予免責之情事：
　　依消債條例關於清算程序係以免責主義為原則，不免責為例
    外，倘債權人主張債務人有消債條例第134條各款所定不免
    責之情事，即應由債權人就債務人有合於上開各款要件之事
    實，提出相當之事證證明之。本件相對人既未具體提出相當
    事證證明，本院依現有之證卷資料復查無聲請人有何符合消
    債條例第134條各款所規定之事由，自難認聲請人有何消債
    條例第134條所定應不免責之情事。
五、據上論結，聲請人既經法院為終結清算程序之裁定確定，復
    無消債條例第133、134條所定之不應免責情形存在，揆諸首
    揭說明，應以裁定免除聲請人之債務，是本件聲請人應予免
    責，爰裁定如主文。
中　　華　　民　　國　　111 　年　　10　　月　　12　　日
                  民事第二庭    法　官　楊雅萍
以上正本證明與原本無異。
如不服本裁定，應於收受送達後10日內向本院提出抗告狀，並應
繳納抗告費新臺幣1,000元。
中　　華　　民　　國　　111 　年　　10　　月　　12　　日
                                書記官　蘇  泠